臺灣高等法院高雄分院民事判決　九十一年度訴易字第四０號
　　　原　　　告　　　甲○○
　　　被　　　告　　　乙○○
右當事人間請求損害賠償事件，原告提起刑事附帶民事訴訟，經刑事庭移送前來，本
院判決如左：
　　　主　　　文
被告應給付原告新台幣玖萬肆仟元。
原告其餘之訴駁回。
訴訟費用各自負擔。
　　　事　　　實
甲、原告方面：
　一、聲明：被告應給付原告新台幣（下同）一百萬元。
  二、陳述：
　　(一)被告於民國九十年二月八日上午八時三十分許，駕駛車牌號碼ＯＯＵ─一八七
　　　號機車，自高雄縣仁武鄉○○街仁信巷向北行駛至仁和東街交叉路口時，因過
　　　失撞及原告所駕駛之ＺＧＯ─六七七號機車，致原告人車倒地，左脛腓骨骨折
　　　。查原告係家庭經濟中心，原告父親因中風在療養中心，母親須長期洗腎，另
      有幼子二人需原告照顧，自車禍後，家庭經濟頓失依靠。原告車禍受傷後經送
      醫急救，前後住院九日，手術二次，迄今傷勢未痊癒，仍隱隱作痛，爰依侵權
      行為法律關係請求被告賠償醫療費用自付額一萬三千二百元，及精神慰撫金，
      二者合計一百萬元（即請求之精神慰撫金為九十八萬六千八百元）。
　　(二)原告行進處所為道路，並非空地。
　　(三)原告所騎之機車之強制保險有給付理賠金一萬三千四百三十四元。
　三、證據：提出診斷證明書一份、醫療費用收據十五張、強制責任保險計算書及收
      據各一份為證。
乙、被告方面：
　一、聲明：(一)原告訴駁回(二)訴訟費用由原告負擔。
　二、陳述：
  　(一)被告是直行車，原告之機車從空地衝出來撞被告之機車，故被告沒有過失。查
      本件車禍發生地點在高雄縣仁武仁和街三十八巷與仁和東街末端土地公廟前空
      地之交岔路口，未劃分幹、支線，亦無號誌或交通警察指揮，而被告之機車屬
      右方直行車，原告所騎乘機車屬左方來車（自空地駛出），依道路交通安全規
      則第一百零二條第二項規定，原告之機車自應暫停讓被告之機車先行，而原告
      未暫停讓被告先行即逕行駛入上開交岔口，原告顯已違反上開法條規定，過失
      在原告。
　　(二)次查，本件從車輛損害照片研析，原告機車右前車身損壞，被告之機車車頭左
      前方損壞，則顯示兩車撞擊時，其位置必在被告正當行駛之車道上，且呈直角
      交會撞擊，因此，原告駕駛機車從空地上竄出即貿然強行通行甚為明顯，且此
      乃被告所不能預見之危險，更非一般人所能及時反應而為閃避措法則之認定，
      依信賴原則，被告並無過失。本件肇事處理，警方徒憑肇事當事人之口述，即
      制作交通事故現場圖，僅於圖中繪示道路狀況及兩車行進向方，卻缺乏兩車撞
      擊後之關係位置，更無散落物等之標示，在缺乏現場跡象之條件下，鑑定委員
      會即無法從事肇事重建，在缺乏肇事重建之過程下，該委員會僅依據道路交通
      安全規則之規定，簡略析述即遽予認定，顯有違誤）。
　　(三)又退而言之，若認被告有過失，惟原告經既鑑定為肇事主因，被告自得主張依
      過失相抵之規定酌減賠償金額。
　　(四)依兩造之身份、資力及原告受害之程度，原告請求之慰撫金過鉅。
    (五)因為原告為肇事之主因，所以本件第三責任強制險之理賠，係由原告車輛所投
　　　保之保險公司理賠二萬元，且被告曾給付原告六千元以便原告支付醫療費之用
　　　，及曾給付被告機車修理費六千二百八十元。
　三、證據：提出機車修理費收據一份為證。
丙、本院依職權調閱本院九十一年交上易字第九四號刑事卷。
　　　理　　　由
一、原告主張，被告於民國九十年二月八日上午八時許，駕駛機車，在高雄縣仁武鄉
    ○○街仁信巷與仁和東街末端之交岔路口時撞及原告所駕駛之機車，致原告人車
    倒地，左脛腓骨骨折等情，業據其提診斷證明書一份為證，被告對於騎機車與原
    告機車相撞，致原告受傷亦不爭執，原告此部分主張，自堪信為真實。
二、次查，依附於刑事卷內之道路交通事故調查報告表、現場照片所示，車禍當時，
    被告係自高雄縣仁武鄉○○街三十八巷往水管路方向行駛，而原告係自仁和東街
    末端土地公廟前往仁和東街方向行駛，該交岔處並未劃分幹線、支線，亦無號誌
    或交通警察指揮，原告行進路線屬左方，被告行進路線屬右方，且被告與原告行
    進方向均係直行。按汽車行駛至未劃分幹、支線無號誌而無交通警察指揮之交岔
    路口，左方直行車應暫停讓右方直行車先行，道路交通安全規則第一百零二條第
    一項第二款定有明文，是，原告之機車應暫停讓被告之機車先行，原告未暫停讓
    被告車先行即逕先駛入該交岔路口，原告顯已違反上開規定。
三、復按汽車行駛時，駕駛人應注意車前狀況，並隨時採取必要之安全措施，道路交
    通安全規則第九十四條第三項定有明文，此為一般駕駛人所應注意並確實遵守之
    事項，被告領有駕駛執照，自應知之甚詳。又當時為日間自然光線，此為兩造所
    不爭執之事，被告疏未注意，致原告違規駛入上開交岔路口，被告未採取適當之
    閃避措施，致撞及原告而肇事，被告違反上開規定，亦有過失，兩造就本件車禍
    之發生均有過失，且原告之過失為肇事主因，被告之過失為肇事次因，至為明顯
　　。又，原告行經處所為空地視野良好，被告若隨時注意車前狀況，並隨時採取必
　　要之安全措施，仍可發現原告有快速自空地駛出之情形，是被告尚難主張依信賴
　　原則求為免責，又本件經台灣省高屏澎區車輛行車事故鑑定委員會鑑定及台灣省
　　車輛行車事故覆議鑑定委員會覆議結果，亦同此認定，有上開二單位鑑定意見書
　　及函各一份於刑事卷可稽。
四、按原告因本件車禍受有左脛腓骨骨折之傷害，被告之過失行為與原告之受傷，自
    有相當因果關係，雖原告就本件車禍之發生與有過失，然被告不能因此而解免其
    過失責任，被告辯稱其無過失云云，自不足採。
五、從而，原告依侵權行為法律關係請求被告賠償其損害，自屬適當，茲就原告請求
    之項目審酌如後：
　(一)醫藥費：原告主張其受傷後，經送醫治療，支出醫療費一萬三千二百元，並提出
    醫療負收據十五張為證，被告對此收據之真正，並不爭執，故原告此部分請求，
　　應予准許。惟原告所騎之ＺＧＯ─六七七號機車之強制保險有給付原告醫療費用
　　之理賠金一萬三千四百三十四元，此有該理賠計算書及領款收據各一紙在卷可稽
　　，依強制責任保險之精神，此部分應予扣除，扣除後，原告已不能請求醫療費之
　　賠償。
　(二)精神慰撫金：原告因此次車禍而受有左脛腓骨骨折之傷害，住院九天，審酌原告
    為高中肄業，車禍時板模工，每月工資約三萬餘元，被告高中畢業，擔任送貨員
    ，每月收入亦約三萬餘元及原告所受之傷害等情，認原告此部分請求以二十五萬
    元為適當，超過部分不予准許。
六、綜上所述，准原告之金額為二十五萬元，惟查，如前所述，本件車禍之發生，原
    告亦與有過失，且原告之過失為肇事主因，被告之過失為肇事次因，本院認原告
　　應負百分之六十，被告應負百分之四十之過失責任，故應准許之金額為十萬元（
　　250000×0.4=100000 ） 又被告曾給付原告六千元，此為兩造所不爭，則被告抗
　　辯此金額應予扣除，應屬可採，又被告主張曾給付原告機車修理費六千二百八十
　　元業據其提出收據二份為證，且為原告所不爭執，惟查此為損害原告機車之賠償
　　而非對原告人身侵害之賠償，此部分自不能予以扣除。從而原告依侵權行為法律
　　關係訴請被告賠償其損害九萬四千元（000000-0000=94000)自屬正當，應予准許
　　，至原告超過部分之請求為無理由，應予駁回。
七、據上論結，本件原告之訴為一部有理由，一部無理由，依民事訴訟法第七十九條
    前段，判決如主文。
中　　　華　　　民　　　國　　九十一　　年　　　八　　　月　　二十一　　日
　　　　　　　　　　　　　　　　　　　臺灣高等法院高雄分院民事第五庭
~B1審判長法官　蔡明宛
~B2法　　　官　林健彥
~B3法　　　官　黃科瑜
右為正本係照原本作成。
不得上訴。
中　　　華　　　民　　　國　　九十一　　年　　　八　　　月　　二十三　　日
~B法院書記官　蘇恒仁
                                                                        Ｆ
